【裁判字號】    97,易,1416
【裁判日期】    970829
【裁判案由】    偽造文書
【裁判全文】
臺灣板橋地方法院刑事判決              97年度易字第1416號
公  訴  人  臺灣板橋地方法院檢察署檢察官
被      告  乙○○
            甲○○○○○○ ○.
                    男  45歲.
                    泰國籍
            丙○○
上列被告因偽造文書案件，經檢察官提起公訴（96年度偵字第17
167 號），本院判決如下：
    主  文
乙○○、甲○○○○○○ ○○○○○ （即謝阿朋）共同連續犯行使使公務員
登載不實文書罪，各處有期徒刑拾月，減為有期徒刑伍月，如易
科罰金均以銀元佰元即新臺幣玖佰元折算壹日；又共同犯行使
使公務員登載不實文書罪，各處有期徒刑月，如易科罰金均以
新臺幣壹仟元折算壹日，減為有期徒刑壹月又拾伍日，如易科罰
金均以新臺幣壹仟元折算壹日。各應執行有期徒刑陸月，如易科
罰金均以銀元佰元即新臺幣玖佰元折算壹日。
丙○○共同連續犯行使使公務員登載不實文書罪，處有期徒刑伍
月，如易科罰金以銀元佰元即新臺幣玖佰元折算壹日，減為有
期徒刑貳月又拾伍日，如易科罰金以銀元佰元即新臺幣玖佰元
折算壹日；又共同犯行使使公務員登載不實文書罪，處有期徒刑
貳月，如易科罰金以新臺幣壹仟元折算壹日，減為有期徒刑壹月
，如易科罰金以新臺幣壹仟元折算壹日。應執行有期徒刑月，
如易科罰金以銀元佰元即新臺幣玖佰元折算壹日。
    事  實
一、乙○○為使泰國籍男子甲○○○○○○ ○○○○○ （中文姓名「謝阿朋
    」）能在我國臺灣地區申請居留，竟基於使公務員登載不實
    之犯意聯絡，於民國90年11月間，以新臺幣（下同）20萬元
    之代價，尋得丙○○同意以與甲○○○○○○ ○○○○○ （即謝阿朋）
    辦理假結婚之方式，協助甲○○○○○○ ○○○○○ （即謝阿朋）來臺
    申請居留，並約定六年後辦理離婚，乙○○即與丙○○共同
    基於上開犯意聯絡，偕同於90年11月13日出境赴泰國，由乙○○安排丙○○與甲○○○○○○ ○○○○○ （即謝阿朋）二人於同年
    月21日，在泰國曼谷，虛偽合意辦理結婚登記，並經我國駐
    泰國臺北經濟文化辦事處認證後，乙○○、丙○○二人即於
    同年12月3 日返臺，再於90年12月14日，持上開在泰國虛偽
    結婚之結婚登記、證明書、結婚證書等資料，向臺北縣新莊
    市戶政事務所申請登記與甲○○○○○○ ○○○○○ （即謝阿朋）虛偽
    結婚之不實事項，使該管公務員登載於職務上所掌之戶籍登
    記簿上，足生損害於戶政機關對於戶籍管理之正確性。其後
    俟甲○○○○○○ ○○○○○ （即謝阿朋）於91年1 月間入境來臺後，
    其三人再共同基於行使上開始公務員登載不實文書之概括犯
    意聯絡，自如附表所示91年1 月9 日起至95年10月20日止間
    ，連續至如附表所示臺北縣政府警察局、基隆市警察局、桃
    園縣政府警察局，以依親為由，持上開使公務員登載不實之
    戶籍謄本等證明文件，向上開警察機關申請甲○○○○○○ ○○○○○
    （即謝阿朋）在臺居留於如附表所示居留地址而行使之，足
    生損害於上開警察機關對於外僑居留管理之正確性。嗣於96
    年5 月30日，丙○○因雙方約定假結婚期限已屆，而乙○○
    、甲○○○○○○ ○○○○○ （即謝阿朋）仍繼續要求其偕同辦理甲○○○○○○ ○○○○○ （即謝阿朋）在臺居留事宜，其不堪其擾，遂向
    警方投案自白（警方前於95年11月21日、同年月28日，至其
    上開登記居留地址實地查察時，發覺丙○○、甲○○○○○○ ○○○○○ ＜即謝阿朋＞均無居住該址之情，已合理懷疑其等涉有以
    虛偽結婚資料申請延期居留嫌疑，故不構成自首），經警循
    線調查，因而查悉上情。
二、案經臺北縣政府警察局金山分局報請臺灣板橋地方法院檢察
    署檢察官偵查起訴。
    理  由
一、訊據被告乙○○、甲○○○○○○ ○○○○○ （即謝阿朋）均矢口否認
    其等與丙○○間有上揭行使使公務員登載不實文書等犯行，
    被告乙○○辯稱：甲○○○○○○ ○○○○○ （即謝阿朋）係伊弟弟，
    伊與丙○○以前是同事，因甲○○○○○○ ○○○○○ （即謝阿朋）曾
    經來臺工作，伊有介紹二人交往，但其二人結婚及來臺辦理
    居留之事，伊均不知情云云，被告甲○○○○○○ ○○○○○ （即謝阿
    朋）則辯稱：伊與丙○○確實有在泰國結婚，來臺後亦與丙○○住在一起，之後住了約二年，因其工作不穩定，與丙○○經常吵架，才搬去與乙○○住在一起云云。然查：
    (一)上揭犯罪事實，業據被告丙○○於警詢、偵查及本院審理
      時供認翔實不諱，並有被告丙○○與甲○○○○○○ ○○○○○ （即
      謝阿朋）虛偽結婚之結婚登記、證明書、結婚證書等泰文
      及中文譯本資料、結婚登記申請書、戶籍謄本、臺北縣政
      府警察局97年3 月21日北縣警外字第09700365201 號函、
      外僑居留資料查詢明細內容、歷史資料、桃園縣政府警察
      局97年3 月19日桃警外字第0970046081號函、外國人居留
      停留案件申請表2 紙、桃園縣大園鄉內海村辦公室證明書
      、被告甲○○○○○○ ○○○○○ （即謝阿朋）之中華民國外僑居留
      證、被告乙○○、丙○○入出境資訊連結作業資料等影本
      附卷可資佐證。
    (二)被告乙○○、甲○○○○○○ ○○○○○ （即謝阿朋）雖辯稱上情云
      云，然依被告乙○○自稱其與甲○○○○○○ ○○○○○ （即謝阿朋
      ）係親姊弟，卻稱其於丙○○與甲○○○○○○ ○○○○○ （即謝阿
      朋）結婚時，並不知情云云，此已與常情有違，況據上開
      被告乙○○、丙○○入出境資料所示，二人確有於90年11
      月13日及同年12月3 日，同時入出境，且均係搭乘同一班
      機，可見其應有於丙○○與甲○○○○○○ ○○○○○ （即謝阿朋）
      於90年11月21日在泰國虛偽結婚時，同赴泰國之情，而其
      確稱不知丙○○與甲○○○○○○ ○○○○○ （即謝阿朋）結婚之情
      ，益見其上開所辯顯有刻意匿飾卸責之情，而被告甲○○○○○○ ○○○○○ （即謝阿朋）竟亦附和被告乙○○上開不實之辯
      詞，亦見被告甲○○○○○○ ○○○○○ （即謝阿朋）上開所辯，亦
      有卸責不實之情。再者被告丙○○上開供述自白之情（此
      共同被告丙○○於警詢、偵查之陳述，被告乙○○、甲○○○○○○ ○○○○○ （即謝阿朋）對其證據能力均不爭執，依刑事
      訴訟法第159 條之5 規定，自得為證據），核與上開事證
      資料均相符，足見被告丙○○所述顯較為可採，而被告乙○○、甲○○○○○○ ○○○○○ （即謝阿朋）上開所辯等情，則與
      被告丙○○所述情節不合，由此亦見被告乙○○、甲○○○○○○ ○○○○○ （即謝阿朋）二人上開所辯，應非事實。此外，
      衡諸被告丙○○果真與被告甲○○○○○○ ○○○○○ （即謝阿朋）
      有真正結婚之事實，縱其後感情不睦，無法相處，只需辦
      理離婚即可，何須再甘冒觸犯本件偽造文書刑責之風險，
      而貿然投案自白，且依被告甲○○○○○○ ○○○○○ （即謝阿朋）
      上開自陳，其與被告丙○○結婚二年後，即分居與被告乙○○同住云云，則可見被告甲○○○○○○ ○○○○○ （即謝阿朋）
      與被告丙○○分居，而與被告乙○○同住至少有三年之久
      ，卻仍能維持其間婚姻關係，顯亦與常情大相逕庭。是綜
      上所述諸情，參互印證，被告乙○○、甲○○○○○○ ○○○○○ （
      即謝阿朋）等上開所辯，應均不足採，被告丙○○自白之
      犯罪事實，堪認屬實。
    是本件事證已臻明確，被告乙○○、甲○○○○○○ ○○○○○ （即謝
    阿朋）、丙○○等上揭犯行洵堪認定，應予依法論科。
二、又本件被告乙○○、甲○○○○○○ ○○○○○ （即謝阿朋）、丙○○
    等如附表編號1 至5 所示部分行為後，刑法第33條第5 款（
    修正提高罰金最低額為新臺幣一千元以上，以百元計算之）
    、第56條（刪除本條連續犯以一罪論之規定）、第51條（對
    於有期徒刑合併定應執行刑之上限提高至三十年）等規定，
    業於95年7 月1 日修正生效施行，是經依同法第2 條規定綜
    合比較新舊法結果，被告三人本件此部分所犯之罪，依修正
    前之上開規定處斷，較為有利，自仍應適用其行為時之舊法
    即修正前之刑法上開規定處斷。又刑法第28條（將共同正犯
    條文「實施」一語，修正為「實行」，否認「陰謀共同正犯
    」、「預備共同正犯」），亦於95年7 月1 日修正生效施行
    ，惟其修正之內容，對於本件被告共同「實行」犯罪之情形
    而言，並無有利或不利之影響，無新舊法比較適用之問題，
    應依一般法律適用原則，適用裁判時法（參見最高法院95年
    度台上字第5589號判決意旨）。是核本件被告乙○○、甲○○○○○○ ○○○○○ （即謝阿朋）、丙○○三人上開如附表編號1 至
    6 所示所為，均係犯刑法第216 條、第214 條之行使使公務
    員登載不實文書罪。其等使公務員登載不實之前行為，業為
    行使之後行為所吸收，不另論罪。又被告三人間，就上開各
    罪犯行，均有犯意聯絡及行為分擔，應均論以共同正犯。再
    被告三人如附表編號1 至5 所示部分先後五次行使使公務員
    登載不實文書之行為，時間緊接，所犯構成要件相同，顯係
    基於概括犯意反覆為之，為修正前刑法規定之連續犯，應依
    修正前之刑法規定以一罪論，並加重其刑。其等上開如附表
    編號1 至5 所示連續犯行部分，與其等上開刑法修正後所犯
    如附表編號6 所示部分，已無修正前刑法連續犯規定適用，
    應予分論併罰。至公訴意旨謂被告丙○○所犯部分，有刑法
    第62條前段自首規定之適用云云，然查本件被告丙○○雖係
    自動至警局投案自白本件犯罪，惟其與被告乙○○、甲○○○○○○ ○○○○○ （即謝阿朋）等上開犯罪，前於95年11月21日、同
    年月28日，即經警方至其上開登記居留地址實地查察時，發
    覺丙○○、甲○○○○○○ ○○○○○ （即謝阿朋）均無居住該址之情
    ，已合理懷疑其等涉有以虛偽結婚資料申請延期居留嫌疑，
    此有偵查卷15頁所附之「外僑居留資料查詢畫面- 警政署查
    察記事」可稽，故被告丙○○本件犯行部分，仍不構成自首
    ，公訴意旨上開所認，容有未洽，附此敘明。爰分別審酌被
    告三人之犯罪之動機、目的、手段、方法、共犯情節、程度
    、所生危害及犯罪後之態度等一切情狀，各量處如主文所示
    之刑，又其等上開如附表編號1 至5 所示部分行為後，刑法
    第41條第1 項（將易科罰金折算標準提高為「以新臺幣一千
    元、二千元或三千元折算一日」）之規定，亦於95年7 月1
    日修正生效施行，罰金罰鍰提高標準條例第2 條原易科罰金
    提高折算標準金額倍數規定，並於95年4 月28日配合修正刪
    除，同於95年7 月1 日生效施行，是經依同法第2 條規定綜
    合比較新舊法結果，被告丙○○本件此部分所犯之罪，依修
    正前之上開規定易處，較為有利，自仍應適用修正前之刑法
    上開規定，諭知易科罰金之折算標準，至其等三人所犯如附
    表編號6 所示部分，則均依修正後之刑法規定，諭知易科罰
    金之折算標準。又本件被告三人犯罪後，中華民國九十六年
    罪犯減刑條例業已制定，經總統於96年7 月4 日公布，同年
    月16日生效施行，查本件被告三人上開各罪之犯罪時間，均
    係在96年4 月24日以前，所犯行使使公務員登載不實文書等
    罪，核諸中華民國九十六年罪犯減刑條例第2 條第1 項、第
    3 條等規定，悉合於減刑條件，爰依該條例第2 條第1 項第
    3 款、第9 條、第10條等規定，各減其宣告刑二分之一，並
    分別依修正前、後之刑法規定，諭知易科罰金之折算標準，
    再依修正前之刑法規定，各定其應執行之刑及諭知易科罰金
    之折算標準。
據上論斷，應依刑事訴訟法第299 條第1 項前段，刑法第2 條第
1 項前段、刑法第28條、修正前之刑法第56條、刑法第216 條、
第214 條、修正前之刑法第41條第1 項前段、第51條第5 款，罰
金罰鍰提高標準條例第1 條前段、修正前之罰金罰鍰提高標準條
例第2 條，中華民國九十六年罪犯減刑條例第2 條第1 項第3 款
、第7 條、第9 條、第10條，判決如主文。
本案經檢察官靳開聖到庭執行職務
中    華    民    國    97    年    8     月    29    日
                      刑事第三庭  法  官  彭  全  曄
以上正本證明與原本無異
如不服本判決應於送達後10日內向本院提出上訴狀
                                  書記官  林  怡  秀
中    華    民    國    97    年    8     月    29    日
附錄本案論罪科刑法條全文：
中華民國刑法第214條
明知為不實之事項，而使公務員登載於職務上所掌之公文書，足
以生損害於公眾或他人者，處3年以下有期徒刑、拘役或5百元以
下罰金。
中華民國刑法第216條
行使第210條至第215條之文書者，依偽造、變造文書或登載不實
事項或使登載不實事項之規定處斷。
--------------------------------------------------------
附表：
┌─┬────┬────────┬─────────┬────────────┐
│編│申請居留│  申請辦理單位  │   居留有效期間   │居     留     地     址 │
│號│日期    │                │                  │                        │
├─┼────┼────────┼─────────┼────────────┤
│01│91.01.09│臺北縣政府警察局│91.01.02～92.01.02│臺北縣新莊市○○路463號 │
│  │        │                │                  │                        │
├─┼────┼────────┼─────────┼────────────┤
│02│92.01.02│基隆市警察局    │92.01.02～95.01.02│基隆市○○區○○路24號3 │
│  │        │                │                  │樓之2                   │
├─┼────┼────────┼─────────┼────────────┤
│03│92.04.24│同上            │同上              │同上                    │
├─┼────┼────────┼─────────┼────────────┤
│04│94.12.27│桃園縣政府警察局│95.01.02～95.02.02│桃園縣大園鄉內海村內海墘│
│  │        │                │                  │77之1號                 │
├─┼────┼────────┼─────────┼────────────┤
│05│95.01.25│同上            │95.02.02～95.11.14│同上                    │
├─┼────┼────────┼─────────┼────────────┤
│06│95.10.20│同上            │95.11.14～96.01.02│同上                    │
└─┴────┴────────┴─────────┴────────────┘


司法院資訊處製作；財團法人民間司法改革基金會備份。
